【裁判字號】    95,聲再,293
【裁判日期】    950919
【裁判案由】    侵占
【裁判全文】
臺灣高等法院刑事裁定                 95年度聲再字第293號
    再審聲請人
    即受判決人 甲○○
上列聲請人因侵占案件，對於本院95年度上易字第795號，中華
民國95年8月16日第二審確定判決（臺灣宜蘭地方法院94年度易
字第383號，起訴案號：臺灣宜蘭地方法院檢察署94年度偵緝字
第129號），聲請再審，本院裁定如下：
    主  文
再審之聲請駁回。
    理  由
一、聲請意旨略以：查告訴人黃國忠於92年11月5日警訊稱：「
    一百萬元交於郭岳恆，委託郭岳恆進場投標，但郭岳恆找甲
    ○○進場投標我就不知道，我有授權郭岳恆，沒有授權甲○
    ○」；於93年2月26日警訊稱：「甲○○所書立之88年10月1
    日之切結書是他與郭岳恆簽的，我並不知道；88年10月3日
    之簽收支票明細表也是郭岳恆與甲○○簽的，我也不知道，
    我有與郭岳恆簽訂契約委由他處理代為投標事宜，他要找誰
    去投標我無法過問，我委託郭岳恆代為投標，事後我才知道
    郭岳恆未進場，進場投標之人甲○○並未通知我」；於93年
    8月23日偵查中稱：「我跟他 (甲○○)一點關係都沒有，後
    來是如果有標到本工程他就當我們的顧問，我將公司執照及
    印鑑交給郭岳恆去投標，同時交給他押標一百萬元支票我當
    場有表示反對交給甲○○，所以交給郭岳恆的26張支票及30
    萬現金在未得標後應由郭岳恆還給我，我認為郭岳恆拿我押
    標金一百萬元、十張支票沒有還給我」，於93年11月30日偵
    查中稱：「侵占部分只告郭岳恆」，於94年7月7日偵查中稱
    ：「這些支票及現金我都是交給郭岳恆的，當時甲○○並不
    在場，一百萬元的台支本票，我當時是交給郭岳恆，我不知
    道有這張『切結書』，這張切結書不是給我的也不是我交給
    警察的」，於一審94年11月30日稱：「一百萬元押標金我是
    交給郭岳恆，我是委託郭岳恆去標，郭岳恆再去委託被告，
    但我不知道郭岳恆又委託被告」，於95年8月2日二審稱：「
    我是在88年10月26日才見到甲○○，之前沒有見過他，我把
    支票執照交給郭岳恆，郭再交給甲○○，當晚郭岳恆才介紹
    我認識甲○○的，我是委託郭岳恆去完成投標的，他要交給
    誰我不清楚。」；卷附88年9月29日於代書鄭進添見證下所
    簽訂之宜蘭縣南澳鄉大南澳南溪疏浚工程第三期合作協議書
    及合夥契約書 (附於郭岳恆於94年1月31日所提出刑事答辯
    狀證物一、二)亦均是由黃國忠與郭岳恆二人簽訂。綜上所
    述，被告與告訴人黃國忠毫無關係，被告既非受黃國忠之授
    權(委託)去參與投標，且押標金又非黃國忠所親自交予被告
    ，亦非黃國忠委託郭岳恆轉交被告去投標，自與侵占罪有別
    ，原審對此足生影響於判決之重要證人之證據漏未審酌而為
    有罪之判決，爰依法聲請再審云云。
二、按刑事訴訟法第421條規定，不得上訴於第三審法院之案件
    ，除前條規定外，其經第二審確定之有罪判決，如就足生影
    響於判決之重要證據漏未審酌者，亦得為受判決人之利益，
    聲請再審。而所謂漏未審酌乃指第二審判決前已發現而提出
    之證據，未予審酌而言，苟被捨棄之證據，已於理由內敘明
    其捨棄之理由者，即非漏未審酌。又所謂重要證據，必須該
    證據已足認定受判決人應受無罪、或免訴、或輕於原審所認
    定之罪名方可，如不足以推翻原審所認定罪刑之證據，即非
    足生影響於原判決之重要證據。另依最高法院89年度台抗字
    第30號裁定意旨：刑事訴訟法第421條所規定因重要證據漏
    未審酌而聲請再審者，指該證據於案情有重要關係且未經審
    酌者而言，如證據業經法院本其自由心證予以取捨及判斷，
    僅係對此持相異評價，即不能以此為由聲請再審。是如當事
    人所提出之證物，不足以影響判決結果，或第二審法院依調
    查之結果，本於論理法則、經驗法則，取捨證據後，認定事
    實者，則不包括之。合先敘明。
三、經查：(一)本件再審聲請人即被告甲○○已先後於該案偵查中
    供述：「（問：押標金一百萬元是誰拿走？）是我拿走」、
    「（問：在未得標後是否有領回忠啟有限公司所繳之台支本
    票一百萬元押標金？）有，是本人領的，我領到的是票，（
    問：領得該一百萬元台支本票後如何處理？）... 我拿到台
    支本票一百萬元之後，我就向臺灣銀行宜蘭分行領一百萬元
    現金，用來處理取回票據以及支付處理費用的事等語（見偵
    查卷第16頁、第71頁）；於一審時供稱：「本件是黃國忠委
    託我參加系爭工程的投標，他交給我七百萬元支票，其中六
    百萬元是備標金，一百萬元是押標金，... 我只是單純受黃
    國忠的委託去投標，... 本件起訴的一百萬元是我去領的，
    而且領到錢，... 我走投無路才會去領一百萬元」、「我兌
    現了一百萬押標金... 」、「（問：押標金何人出資？）是
    黃國忠出資的」等語（見一審卷第38頁、第116頁、第117頁
    ），於二審時供稱：「我承認我用100萬元作為彌補我做這
    項費用的補償，我不得已才用這100萬元的錢」等語（見二
    審卷第79頁反面），復有「宜蘭縣政府退還忠啟公司之返還
    押標金申請單」及「系爭一百萬元匯款支票影本」各一紙在
    卷（見偵查卷(一)第46頁、第49頁）可稽，已據本院調閱原確
    定判決全案卷宗，核閱無誤。又第二審確定判決理由己敘明
    ，證人黃國忠於一審交互詰問程序中到庭結證：系爭一百萬
    元匯款支票乃其請郭岳恆轉交甲○○，並當場告知甲○○系
    爭一百萬元匯款支票為押標金，事後其知悉甲○○未能得標
    系爭工程時，確未允諾將系爭一百萬元給予甲○○作為服務
    費用之補償等語。依此，被告明知其所持有之系爭一百萬元
    支票係告訴人黃國忠交付被告委託其投標之押標金，且被告
    於未得標後持該支票向臺灣銀行宜蘭分行兌領一百萬元現金
    ，未將該支票交還告訴人，而將所兌領之一百萬元花用，足
    認被告確有將系爭一百萬元支票易持有為所有之侵占犯行。
    (二)告訴人黃國忠於94年7月7日檢察官訊問時明確表示對被告
    甲○○提出詐欺及侵占之告訴，亦有該日筆錄可憑（見偵查
    卷二第68頁）。(三)綜上，聲請人以告訴人黃國忠於警詢、偵
    查及審理中陳稱，其與告訴人黃國忠毫無關係，且非受黃國
    忠之授權 (委託)去參與投標，且押標金又非黃國忠所親自
    交予，亦非黃國忠委託郭岳恆轉交其去投標，自與侵占罪有
    別，為其聲請再審之理由，並不足生影響於判決。按有罪之
    判決確定後，為受判決人之利益聲請再審，必其聲請之理由
    合於刑事訴訟法第421條有足生影響於判決之重要證據漏未
    審酌者，始准許之。本件聲請人所舉聲請再審之理由，核與
    該法條所定不符，本件無再審理由，應予駁回。
據上論斷，應依刑事訴訟法第434條第1項裁定如主文。
中    華    民    國    95    年    9     月    19    日
                  刑事第十二庭  審判長法  官  蔡永昌
                                      法  官  施俊堯
                                      法  官  張正亞
以上正本證明與原本無異。
不得抗告。
                                      書記官  鄭信昱
中    華    民    國    95    年    9     月    19    日


司法院資訊處製作；財團法人民間司法改革基金會備份。
